臺灣高等法院臺中分院民事判決　　　　　94年度再易字第33號
再審原告　　甲○○
訴訟代理人　江來盛　律師
再審被告　　乙○○
訴訟代理人　何志揚　律師
上列當事人間請求損害賠償事件，再審原告對於民國92年12月31
日本院91年度重上字第57號確定判決提起再審，本院於94年6月
14日言詞辯論終結，判決如下：
    主  文
再審之訴駁回。
再審訴訟費用由再審原告負擔。
    事實及理由
一、再審原告主張：再審被告前以再審原告為台中縣大里市○○
    路成功大樓之起造人，竟違背建築法、建築技術規則，未依
    法申請變更使用執照、提出重新計算之結構計算書、結構平
    面圖等資料，顯然減少原來建築物之承重力，致使成功大樓
    於88年9月21日之地震時，第三層樓全部坍塌傾斜，所有房
    屋牆壁、樑柱、天花板、地板多處龜裂，致再審被告受有損
    害，而依據侵權行為之法律關係訴請再審原告賠償損害責任
    。本件前程序即本院91年度重上字第57確定判決據財政部台
    灣省中區國稅局大屯稽徵所（下稱大屯稽徵所）89年3月27
    日函核定再審被告乙○○之房屋損失為1,488,000元，而命
    再審原告賠償再審被告前開上開房屋損失金額，業經確定在
    案。惟再審原告嗣收受大屯稽徵所94年3月18日中區國稅大
    屯二字第0940008615號函表示：再審被告乙○○於民國89年
    3月21日所申請之88年9月21日大地震其所有大里市○○路93
    0至942之2號房屋之災害損失，原核定時將其所有持份4/63
    誤為100/100。再審原告發現此一未經斟酌之新證物，如經
    斟酌，再審原告可受較有利益之裁判者，爰於知悉30日內依
    民事訴訟法第496條第1項第13款之規定，對本院91年度重上
    字第57號確定判決提起再審之訴。聲明求為判決：(一)、本院
    九十一年度重上字第五七號確定判決，關於命再審原告給付
    再審被告新台幣一百四十四萬八千元部分廢棄。(二)、右廢棄
    部分，再審被告在第一審之訴及聲請假執行之部份均駁回。
    (三)、再審訴訟費用由再審被告負擔。
二、再審被告則以：(一)、民事訴訟法第四百九十六條第一項第十
    三款之新證據必須在前訴訟程序事實審言詞辯論終結前已經
    存在，因當事人不知有此致未經斟酌者為限，苟其證物為前
    訴訟程序事實審言詞辯論終結後始發生者，或已經前訴訟程
    序認不必要而不予調查者，即不得為再審之理由，本件再審
    原告之訴訟代理人於前訴訟程序事實審言詞辯論時，經前審
    法官提示前審89年3月27日中區國稅局大屯二字第890007336
    號函亦表示無意見，再審原告提起本件再審所謂新證據即大
    屯稽徵所94年3月18日中區國稅大屯二字第0940008615號函
    係於前訴訟程序事實審言辯論終結後始發生，與民事訴訟法
    第四百九十六條第一項第十三款之新證據之要件不合。(二)、
    再審被告於82年9月7日原所承購之房屋交易價值即高達2,50
    0, 000元，如不依系爭函計算房屋之損失，而係依行政院主
    計處所公布之固定資產耐用年限，以當時房屋價值扣除折舊
    後，計算其房屋殘值亦有2,205,882元之多（參被證二計算
    式），均高於系爭函所認定之1,448,000元，因此本件即使
    斟酌再審原告所提之證據亦不能使其受較有利益之裁判，是
    其所提再審之訴顯無理由等語，資為抗辯，並聲明求為判決
    駁回再審之訴。
三、按民事訴訟法第四百九十六條第一項第十三款所謂當事人發
    見未經斟酌之證物，係指前訴訟程序事實審之言詞辯論終結
    前已存在之證物，因當事人不知有此，致未經斟酌，現始知
    之者而言。若在前訴訟程序事實審言詞辯論終結前，尚未存
    在之證物，本無所謂發見，自不得以之為再審理由（最高法
    院二十九年度上字第一００五號判例參照）。本件再審原告
    依民事訴訟法第四百九十六條第一項第十三款「當事人發見
    未經斟酌之證物」，而提起再審之訴，無非憑財政部中區國
    稅局大屯稽徵所九十四年三月十八日中區國稅大屯二字第09
    40008615號函為新證物，此有再審起訴狀（見起訴狀第五頁
    ）及所附之系爭函件（見本院卷三四頁）可稽。而查系爭確
    定判決係於九十二年十二月十七日行言詞辯論，此經本院調
    取確定判決卷宗查明屬實，而再審原告所提出之新證物，係
    財政部中區國稅局大屯稽徵所於九十四年三月十八日始發函
    予再審原告，顯然財政部中區國稅局大屯稽徵所上開函件在
    前訴訟程序事實審言詞辯論終結前，尚未存在之證物，揆諸
    前揭判例意旨，本無所謂發見，自不得以之為再審理由，從
    而再審原告提起本件再審之訴為無理由，應予駁回。
四、二造其餘攻擊防禦方法，經審酌後，核與判決結果不生影響
    ，爰不一一贅述，併此敘明。
據上論結，本件再審之訴為無理由，爰判決如主文。
中　　華　　民　　國　　94　　年　　6 　　月　　28　　日
                      民事第三庭審判長法　官  陳照德
                                      法  官  曾謀貴
                                      法　官  蔡王金全
以上正本係照原本作成。
不得上訴。
                                      書記官　許麗花
中　　華　　民　　國　　94　　年　　6 　　月　　30　　日
　　　　　　　　　　　　　　　　　　　　　　　　　　　Ｂ
